【裁判字號】    90,訴,364
【裁判日期】    900817
【裁判案由】    偽造貨幣等
【裁判全文】
臺灣臺南地方法院刑事判決                            九十年度訴字第三六四號
    公  訴  人  臺灣臺南地方法院檢察署檢察官
    被      告  甲○○
                丙○○
    共      同
    指定辯護人  本院公設辯護人乙○○
右列被告等因偽造貨幣等案件，經檢察官提起公訴（九十年度偵字第二一一二號），
本院判決如左：
    主  文
甲○○故買贓物，累犯，處有期徒刑肆月。又意圖供行使之用而交付偽造之通用紙幣
，累犯，處有期徒刑參年參月。應執行有期徒刑參年陸月。
丙○○意圖供行使之用而收集偽造之通用紙幣，累犯，處有期徒刑參年貳月。
扣案如附表所示之物，均沒收。
    事  實
一、甲○○曾有竊盜、傷害、施用毒品等前科，於民國八十七年間，又因犯過失傷害
    罪，經臺灣高雄地方法院判處有期徒刑四月確定，於八十八年四月十八日執行完
    畢；丙○○則於八十七年間，因犯賭博罪，經臺灣臺南地方法院判處有期徒刑四
    月確定，於八十八年五月十四日執行完畢，二人均仍不知悔改。
二、甲○○於八十九年十一、十二月間，與綽號「木瓜」、姓名年籍均不詳之成年男
    子共同基於變造身分證之犯意聯絡，明知「木瓜」所提供之身分證係他人遺失或
    遭竊之贓物，仍以新臺幣（下同）三千元代價，並提供自己相片一枚，由「木瓜
    」將該相片換貼於吳鐵龍所遺失之身分證上，變造成「吳鐵龍」身分證一枚，足
    以生損害於吳鐵龍以及國民身分證之正確性。
三、甲○○於九十年二月間，於中華日報閱得「錢換錢」廣告，乃另行起意，意圖供
    行使以詐騙回找真鈔之用，先於該月八日下午六時許，經由該廣告上所刊登電話
    與姓名年籍均不詳之「王先生」取得聯絡，雙方合意由甲○○以一比五比率，以
    三萬元購買面額十五萬元之偽造紙鈔。二月九日晚間，甲○○依循「王先生」之
    電話指示，駕車搭載知情之女友丙○○，前往屏東市進行交易，並於屏東市火車
    站附近取得面額為十六萬三千五百元（另一萬三千五百元，乃「王先生」所額外
    贈與）之偽造紙鈔後收集之。甲○○並於返回臺南途中，將面額一萬元之偽造紙
    鈔交付丙○○，丙○○則基於供行使所用之意圖而收集之。嗣於當日晚間十一時
    五十分許，甲○○、丙○○二人在臺南縣仁德鄉○○○街與太子一街岔路口為警
    臨檢查獲，並扣得如附表所示面額共十六萬三千五百元之偽造紙幣、變造之「吳
    鐵龍」身分證等物。
四、案經臺南縣警察局歸仁分局報告臺灣臺南地方法院檢察署檢察官偵查起訴。
    理  由
一、訊據被告甲○○於偵訊及本院審理時，對於右揭提供自己相片委託「木瓜」變造
    「吳鐵龍」身分證，以及意圖供行使之用向「王先生」購買偽造通用貨幣等情均
    坦承不諱，惟否認與「木瓜」有共同變造身分證犯行，辯稱伊僅係向「木瓜」購
    買變造身分證云云；被告丙○○則矢口否認有何意圖使用偽造貨幣而收集罪嫌，
    辯稱其身上為警查獲之面額一萬元偽造紙鈔，係被告甲○○於九十年二月九日在
    臺南市○○街附近交付供其繳交會錢，其並不知係偽造紙鈔云云，指定辯護人另
    為被告丙○○辯稱：「被告丙○○與同案被告甲○○係男女朋友，彼此交往已有
    三年，所以對於男友甲○○交付的金錢，做夢也沒有想到竟然是偽鈔，且被告丙
    ○○為了繳會錢才向男友甲○○要錢，而非像一般行使偽鈔的伎倆，以一千元至
    檳榔攤買小額物品如飲料、香煙取得真鈔的方式，被告丙○○辯稱不知係偽鈔等
    語，應堪採信。」。
二、經查，被告甲○○於八十九年十一、十二月間，在臺南市○○街「聖戰士」電動
    玩具店內，以三千元代價取得「木瓜」以伊相片變造之「吳鐵龍」身分證等情，
    有該變造身分證扣案可稽；又經本院調閱被告甲○○所稱「王先生」之行動電話
    於九十年二月九日通聯記錄，被告甲○○確曾於當日晚間七時五十五分、九時五
    十八分、十時五分許，在屏東市○○路、中山路、民族路附近，與「王先生」進
    行聯絡，至扣案面額十六萬三千五百元紙鈔（新版一千元券一百六十三張、舊版
    一百元券五張），經中央銀行發行局鑑定結果，「該批紙鈔均係以彩色噴墨方式
    仿印，無隱藏字及凹版印文凸起效果；紙質與真鈔不同，無水印，一百元偽鈔無
    安全線；新版一千元偽鈔，安全線非整條，以亮光漆用手工塗填五段顯露部份，
    無折光變色效果；左下角「1000」面額數字沒有折光變色反應」，認定均屬偽造
    等語，並有該局九十年三月十四日（九○）台央發字第○三○○一九二六一號函
    附卷可佐，被告甲○○上開自白應堪信為真實。被告甲○○雖辯稱僅係向「木瓜
    」購買身分證，而無共同變造之犯行云云，惟按以自己犯罪之意思，參與構成要
    件行為之實施者，即應論以共同正犯，又一般變造身分證行為，均係以身分證換
    貼相片之方式為之，則被告甲○○向「木瓜」洽購身分證之時，既有提供自己相
    片之行為，已經參與變造之構成要件行為，且被告甲○○事前已知悉「木瓜」索
    取伊相片之目的，仍提供使「木瓜」得以進行變造行為，甲○○有變造他人身分
    證之犯罪故意，復可認定，是被告甲○○辯稱並無變造他人身分證之犯意聯絡云
    云，自非足採。被告甲○○被訴部份事證明確，犯行堪予認定。
三、被告丙○○雖辯稱在其皮包內所扣得面額一萬元之偽造紙鈔係被告甲○○所交付
    ，且其並不知為偽鈔，被告甲○○亦附和其詞，陳稱伊並未告知丙○○該紙鈔係
    偽造云云。惟查，被告丙○○先於警訊及偵訊初訊時，供稱該面額一萬元之偽造
    紙鈔係被告甲○○於九十年二月九日下午四時許，在臺南市○○街附近所交付（
    九十年二月十日偵查筆錄），嗣後則改稱係於九十年二月九日晚間從屏東回臺南
    路程中，向甲○○拿取（九十年二月十四日偵查筆錄、本院九十年五月十六日訊
    問筆錄）等語，審諸被告甲○○於本院審理時，明確供稱係於屏東回臺南之途中
    ，將一萬元真鈔與一萬元假鈔一併交付予被告丙○○等語（本院九十年八月三日
    審理筆錄），以及被告甲○○係於九十年二月九日晚間七時許，始抵達屏東市與
    「王先生」進行偽鈔交易，有前揭通聯記錄可供參照，被告丙○○所陳甲○○於
    當日下午四時許，在臺南市○○街附近交付偽鈔云云，顯然不符事實，並可認定
    被告甲○○係於返回臺南途中，將上開偽造紙鈔交付被告丙○○收受。再查，被
    告丙○○與甲○○為同居三年之男女朋友，關係親密，且被告二人於深夜自臺南
    駕車前往屏東市，來回車程超過四個小時，則被告丙○○辯稱對於被告甲○○前
    往屏東市之目的毫無所悉，明顯悖於情理，被告丙○○既明知甲○○前往屏東市
    所取得之紙鈔係屬偽造，仍予收受並將之與真鈔混同放置，其收集之目的已堪懷
    疑。次按偽造之紙鈔因號碼同一，如一次使用數張，極易為人發覺，此所以使用
    偽造紙鈔者，多係持偽造之大面額紙鈔向商店購買小額物品，藉以找換真鈔圖利
    ，而郵政機關經辦匯兌業務人員，對於紙鈔真偽之判斷力更甚於平常人，此為一
    般人所應具有之常識，是被告丙○○辯稱該面額一萬元紙鈔係預備到郵局匯給其
    母親以繳交會錢云云，更非理性判斷，本院因認被告丙○○辯稱所收受之偽造紙
    鈔係預備繳交會款云云，要屬卸責之詞，不足採信。綜上所述，被告丙○○明知
    甲○○係前往屏東市進行偽造紙鈔交易，並於回程途中收受被告甲○○所交付之
    偽造紙鈔一萬元，且另與一萬元真鈔混同放置，其收集該偽造紙鈔之目的在於供
    行使之用，已堪認定，本件被告丙○○部份事證亦臻明確，其犯行可以認定。
四、按意圖供行使之用而收集偽造之紙幣並交付於人，係犯刑法第一百九十六條第一
    項之一罪，其收集偽造紙幣之行為，應為情節較重之交付行為所吸收，是核被告
    甲○○提供自己相片，以三千元代價向「木瓜」取得變造「吳鐵龍」身分證之行
    為，以及意圖供行使之用，向「王先生」購買面額十六萬三千五百元偽造紙鈔，
    並將其中一萬元交付被告丙○○之行為，係分別犯刑法第三百四十九條第二項之
    故買贓物罪、第二百十二條之變造身分證罪，以及同法第一百九十六條第一項後
    段之意圖供行使之用而交付偽造之通用紙幣罪。至被告丙○○意圖供行使之用，
    收受被告甲○○所交付之偽造紙鈔，則係犯刑法第一百九十六條第一項後段之意
    圖供行使之用而收集偽造之通用紙幣罪。被告甲○○與「木瓜」間對於變造身分
    證之行為，有犯意之聯絡與行為之分擔，均應論以共同正犯；又被告甲○○所犯
    故買贓物與變造身分證二罪間，則有方法結果之牽連關係，應依刑法第五十五條
    規定從一重論以故買贓物；至於甲○○另犯意圖供行使之用而交付偽造之通用紙
    幣罪，與前開故買贓物罪間，犯意個別，行為不同，應予分論併罰。至檢察官雖
    認被告甲○○與丙○○間就收集前開偽造紙幣之行為，係共同正犯，惟被告丙○
    ○所持有之偽造紙幣既為被告甲○○所交付，該二人之行為態樣已經有所不同，
    且具有對向關係，與共犯行為之同向關係復有區分，再被告丙○○僅陪同甲○○
    前往屏東市進行偽鈔交易，本院並無其他證據，足認被告丙○○就收受「王先生
    」所交付之偽鈔部份，與被告甲○○間有何犯意聯絡或行為分擔，自難認為被告
    二人此部份行為成立共同正犯。末查被告甲○○曾於八十七年間，因犯過失傷害
    罪，經臺灣高雄地方法院判處有期徒刑四月確定，於八十八年四月十八日執行完
    畢；被告丙○○則於八十七年間，因犯賭博罪，經本院判處有期徒刑四月確定，
    於八十八年五月十四日執行完畢，此有臺灣高等法院被告全國前案紀錄表、臺灣
    臺南地方法院檢察署刑案資料查註紀錄表卷內足憑，被告甲○○、丙○○二人於
    五年內再犯本件有期徒刑以上之罪，均屬累犯，應各依刑法第四十七條規定加重
    其刑。爰審酌被告甲○○為躲避員警追緝，提供自己相片由他人變造身分證，被
    告甲○○犯罪後坦承犯行，被告丙○○則否認犯行之態度等一切情狀，各量處如
    主文所示之刑，並就被告甲○○部份諭知應執行刑，以資懲儆。扣案貼有被告甲
    ○○相片之「吳鐵龍」身分證一枚，為甲○○以三千元代價所購買，且為伊變造
    國民身分證犯行所得之物，應依刑法第三十八條第一項第三款規定沒收，檢察官
    雖認該身分證係被告甲○○所有供犯罪所用之物，惟查甲○○為警查獲時，既未
    提示該身分證並主張伊為「吳鐵龍」，且公訴意旨復未論及被告甲○○有何行使
    變造身分證犯行，自難認被告甲○○有何使用該身分證以供犯罪之行為；至偽造
    之通用紙幣，則應依刑法第二百條規定沒收。
據上論斷，應依刑事訴訟法第二百九十九條第一項前段，刑法第三百四十九條第二項
、第二百十二條、第一百九十六條第一項後段、第五十五條、第四十七條、第五十一
條第五款、第三十八條第一項第三款、第二百條，罰金罰鍰提高標準條例第一條前段
，判決如主文。
本案經檢察官周文祥到庭執行職務。
中      華      民      國      九十      年      八      月    十七    日
                                  臺灣臺南地方法院刑事第四庭
                                        法  官    吳  坤  芳
右正本證明與原本無異。
如不服本判決，應於判決送達後十日內向本院提出上訴狀( 應附繕本 )。
                                        書記官    馬  愛  君
中      華      民      國      九十      年      八      月    十七    日
附表：應沒收之物
┌──────────────────────────┬────────┐
│應    沒    收    之    物                          │沒  收  依  據  │
├──────────────────────────┼────────┤
│貼有甲○○相片之變造「吳鐵龍」國民身分證            │刑法第三十八條第│
│                                                    │一項第三款      │
├──────────────────────────┼────────┤
│偽造新版新臺幣一千元券一百六十三張（號碼：HN644991ZC│刑法第二百條    │
│一百五十二張、JM226809VD十張、FM354413WJ一張）、舊版│                │
│新臺幣一百元券五張（號碼：CT646311DV）              │                │
└──────────────────────────┴────────┘
附錄論罪科刑法條：
刑法第三百四十九條
收受贓物者，處三年以下有期徒、拘役或五百元以下罰金。
搬運、寄藏、故買贓物或為牙保者，處五年以下有期徒刑、拘役或科或併科一千元以
下罰金。
因贓物變得之財物，以贓物論。
刑法第二百一十二條
偽造、變造護照、旅券、免許證、特許證及關於品行、能力服務或其他相類之證書、
介紹書，足以生損害於公眾或他人者，處一年以下有期徒刑、拘役或三百元以下罰金
。
刑法第一百九十六條
行使偽造、變造之通用貨幣、紙幣、銀行券，或意圖供行使之用而收集或交付於人者
，處三年以上十年以下有期徒刑，得併科五千元以下罰金。
收受後方知為偽造、變造之通用貨幣、紙幣、銀行券而仍行使，或意圖供行使之用而
交付於人者，處五百元以下罰金。
第一項之未遂犯罰之。


司法院資訊處製作；財團法人民間司法改革基金會備份。
